【裁判字號】    97,訴,1324
【裁判日期】    970807
【裁判案由】    毒品危害防制條例
【裁判全文】
臺灣臺北地方法院刑事判決              97年度訴字第1324號
公  訴  人  臺灣臺北地方法院檢察署檢察官
被      告  甲○○
                    （現另案於臺灣臺北監獄執行中）
上列被告因毒品危害防制條例案件，經檢察官提起公訴（97年度
毒偵字第1067號），本院判決如下：
    主  文
甲○○施用第一級毒品，處有期徒刑壹年。扣案之第二級毒品甲
基安非他命肆包（結晶狀，驗餘淨重壹點玖肆壹捌公克）、壹罐
（液態，驗餘淨重壹點柒玖伍捌公克），沒收銷燬之; 吸食器壹
組、電子磅秤貳台、分裝杓參支、分裝袋玖拾陸個沒收。
    事  實
一、前科及執行情形:
    甲○○前於民國94年間因違反毒品危害防制條例案件，經臺
    灣板橋地方法院以94年度毒聲字第1651號裁定送觀察勒戒後
    ，認其無繼續施用毒品傾向，於94年10月6日執行完畢釋放
    ，並由臺灣板橋地方法院檢察署檢察官於90年10月26日以94
    年度毒偵字第4758號為不起訴處分確定。其於前開觀察勒戒
    執行完畢釋放後，5年內之94年及95年間，又因違反毒品危
    害防制條例案件（施用第一、二級毒品），分別經本院於95
    年5月29日以95年度簡字第84號判處有期徒刑6月確定，及臺
    灣板橋地方法院於95年5月5日以95年度訴字第930號判處有
    期徒刑6月確定。此外，其另因違反毒品危害防制條例案件
    （轉讓第二級毒品），經臺灣板橋地方法院於95年8月25日
    以95年度訴字第1113號判處有期徒刑1年確定。其另於95年
    間，因違反毒品危害防制條例案件（持有第一級毒品），經
    臺灣高等法院以96年度上訴字第1093號判處有期徒刑8月確
    定，及違反槍砲彈藥刀械管制條例案件，經臺灣高等法院以
    96 年度上訴字第941號判處有期徒刑3年，併科罰金4萬元，
    提起上訴後，最高法院於96年9月21日駁回上訴確定。適中
    華民國九十六年罪犯減刑條例公布施行，其所犯上開施用毒
    品及轉讓毒品、持有毒品等四罪，各減為有期徒刑3月、3月
    、6月、4月，與前開違反槍砲彈藥刀械管制條例案件，合併
    定應執行有期徒刑4年確定（現仍執行中，不構成累犯）。
二、竟仍不知悔改，明知海洛因及甲基安非他命分別係毒品危害
    防制條例第2條第2項第1款、第2款所定之第一級、第二級毒
    品，依法均不得施用、持有，竟基於施用第一級毒品海洛因
    及第二級毒品甲基安非他命之犯意，於97年3月7日19時許，
    ，在其位於臺北市○○區○○街100號3樓居住處，以將二種
    毒品混合後，以玻璃吸食器一起燒烤後，吸食氣體之方式，
    同時施用第一級毒品海洛因及第二級毒品甲基安非他命1 次
    。為警於同日20時30分許，在上址地下樓處，因前開待執行
    案件遭緝獲，始悉上情。並扣得其所有之第二級毒品甲基安
    非他命4包（結晶狀，原淨重1.942公克，驗餘淨重1.9418公
    克）、1罐（液態，原淨重1.796公克，驗餘淨重1.7958公克
    ）、吸食器1組、電子磅秤2台、分裝杓3支、分裝袋96個等
    物。
三、案經臺北縣政府警察局中和分局報告臺灣臺北地方法院檢察
    署檢察官偵查起訴。
    理  由
壹、程序事項:
    本件被告甲○○所犯係死刑、無期徒刑、最輕本刑為3年以
    上有期徒刑以外之罪，其於準備程序中就被訴事實為有罪之
    陳述，經法官告知簡式審判程序之旨，並聽取公訴人、被告
    之意見後，經本院合議庭裁定由受命法官獨任進行簡式審判
    程序。
貳、實體事項:
一、上揭犯罪事實，業據被告甲○○坦承不諱。且被告經警於97
    年3月7日20時30分許，在上址為警緝獲後，經警採尿送驗結
    果（檢體編號：E0000000號），呈嗎啡及甲基安非他命類陽
    性反應，有台灣檢驗科技股份有限公司濫用藥物尿液檢驗報
    告1份在卷可查（參毒偵字第2086號卷第11頁）。此外，並
    有警方在上址依法實施搜索而扣得之第二級毒品甲基安非他
    命4包（結晶狀，原淨重1.942公克，驗餘淨重1.9418公克）
    、1罐（液態，原淨重1.796公克，驗餘淨重1.7958公克）、
    吸食器1組、電子磅秤2台、分裝杓3支、分裝袋96個等物、
    搜索扣押筆錄可資佐證（參毒偵字第1067號卷第19-23頁）
    。上開扣得之結晶狀物4包及液態物1罐，經送交通部民用航
    空局航空醫務中心鑑定結果，確均含有第二級毒品甲基安非
    他命之成分，亦有該中心於97年3月14日所出具之航藥鑑字
    第0971569號毒品鑑定書在卷可參（參毒偵字第2086號卷第1
    2頁）。足認被告上開出於任意性所為之自白，核與事實相
    符，而可採信。從而，本件被告於97年3月7日19時，以混合
    燒烤之方式，同時施用第一級毒品海洛因及第二級毒品甲基
    安非他命1次之犯行，事證明確，洵堪認定。被告前於94年
    間因犯施用毒品罪，經裁定送觀察勒戒，認其無繼續施用毒
    品傾向，於94年10月6日執行完畢釋放後，又於94、95年間
    ，又因犯施用第一級或第二級毒品罪，經本院及臺灣板橋地
    方法院分別判處有期徒刑6月確定乙節，有臺灣高等法院被
    告前案紀錄表及刑案查註紀錄表在卷可稽。本件被告再犯施
    用毒品罪，自應依法論科。
二、論罪科刑理由:
  (一)按海洛因、甲基安非他命分屬毒品危害防制條例第2條第2項
    第1款、第2款所列之第一級毒品及第二級毒品。是核被告所
    為，係犯毒品危害防制條例第10條第1項、第2項之施用第一
    級毒品海洛因罪、施用第二級毒品甲基安非他命罪。其施用
    第一級毒品海洛因、第二級毒品甲基安非他命前後非法持有
    第一級毒品海洛因、第二級毒品安非他命之低度行為，為其
    施用之高度行為所吸收，均不另論罪。又被告係以混合燒烤
    之方式，同時施用第一級毒品海洛因及第二級毒品甲基安非
    他命，而以一行為觸犯數罪名，為想像競合犯，應依刑法第
    55條之規定，從一重之施用第一級毒品之一罪處斷。
  (二)公訴意旨: (1)認被告係分別基於施用第一級毒品、第二級毒
    品之犯意，而分別施用上開二種毒品，應予分論併罰。惟被
    告辯稱: 因聽聞安非他命無法提神，混一點點的海洛因效果
    較強，所以，加入一點點的海洛因，再以混合燒烤之方式同
    時施用1次等語。經查，海洛因與安非他命（常見為甲基安
    非他命）燃燒或加熱燒烤時，可能產生降解，其降解程度因
    燒烤溫度高低不用而異，惟仍有可能部分海洛因及甲基安非
    他命維持原態，故仍能達到海洛因及甲基安非他命之施用效
    果（參行政院衛生署管制藥品管理局93年8月17日管檢字第
    093 0007733號函）、施用者之尿中應可檢出嗎啡、甲基安
    非他命之陽性反應，惟須考慮其施用方式、施用劑量、施用
    頻率、飲用水之多寡、個人體質、代謝情況及尿液收集時間
    等因素（參行政院衛生署管制藥品管理局93年9月6日管檢字
    第0930008112號函）。是本件雖被告之尿液經送驗結果，呈
    嗎啡及甲基安非他命陽性反應，但不能排被告係同時置入吸
    食器中燒烤而同時施用之可能性，基於罪疑利有利被告之原
    則，自應為被告有利之認定，應認被告係以一次之施用行為
    ，而以上述方式同時施用上開二種毒品。(2)認被告除於97年
    3 月7日當日有上述之施用第一級毒品海洛因及第二級毒品
    甲基安非他命之犯行外，其自96年間某日至97年3月7日19時
    前，另有施用上開二種毒品之犯行。惟此部分並未據公訴人
    提出任何證據以資證明，蒞庭檢察官並已當庭更正犯罪時間
    為97年3月7日19時許1次，爰不另為無罪之諭知。(3)被告本
    件犯行，合於累犯之規定，應依刑法第47條第1項規定加重
    其刑。惟查，被告雖有如事實欄所載之前科及執行，此有前
    述被告前案紀錄表可參。但被告所犯上開施用第一級毒品罪
    、施用第二級毒品罪、轉讓第二級毒品罪、持有第一級毒品
    罪及違反槍砲彈藥刀械管制條例等5罪，業經臺灣高等法院
    以96年度聲字第2426號裁定合併應執行有期徒刑4年。是被
    告雖於96年7月16日因中華民國九十六年罪犯減刑條例公布
    施行而先行出監，但其前開應執行之有期徒刑仍未全部執行
    完畢。則被告本件之犯行，自非合於刑法第47條第1項累犯
    之要件，無該條應加重基刑規定適用可言。公訴意旨認被告
    本件犯行已構成累犯，尚有誤會。以上均附此敘明。
  (三)爰審酌被告有如事實欄所載之前科，其素行不佳，其在通緝
    期間，又犯本件犯行，顯見其戒毒意志不堅，並考量施用毒
    品乃自戕行為，所生危害非鉅，暨被告坦承犯行之犯後態度
    等一切情狀，量處如主文所示之刑。扣案之第二級毒品甲基
    安非他命4包（結晶狀），及1罐（液態），除各取樣0.0002
    公克，於鑑定時已用磬，失其違禁物之性質，不另為沒收之
    諭知外，4包結晶狀之第二級毒品甲基安非他命，驗餘淨重
    1.9418公克、1罐液態之第二級毒品甲基安非他命，驗餘淨
    重1.7958公克，均併依毒品危害防制條例第18條第1項前段
    ，宣告沒收銷燬之。另扣案之吸食器1組、電子磅秤2台、分
    裝杓3支、分裝袋96個等物，係被告所有，供犯本罪所用之
    物，業據被告供明在案，爰併依刑法第38條第1項第2款宣告
    沒收。
據上論斷，應依刑事訴訟法第273條之1、第299條第1項前段，毒
品危害防制條例第10條第1項、第2項、第18條第1項前段，刑法
第11條前段、第55條、第38條第1項第2款，判決如主文。
本案經檢察官杜慧玲到庭執行職務。
中    華    民    國    97    年    8     月    7     日
                  刑事第四庭  法  官  李桂英
上正本證明與原本無異。
如不服本判決，應於送達後10日內敘明上訴理由，向本院提出上
訴狀。
                                書記官  嚴君珮
中    華    民    國    97    年    8     月    7     日
附錄本案論罪科刑法條全文：
毒品危害防制條例第10條
施用第一級毒品者，處 6 月以上 5 年以下有期徒刑。
施用第二級毒品者，處 3 年以下有期徒刑。


司法院資訊處製作；財團法人民間司法改革基金會備份。
